【裁判字號】    89,訴,65
【裁判日期】    900312
【裁判案由】    誣告
【裁判全文】
臺灣士林地方法院刑事判決                            八十九年度訴字第六五號
    公  訴  人  臺灣士林地方法院檢察署檢察官
    被      告  甲○○
右列被告因誣告案件，經檢察官提起公訴（八十八年度偵字第一一０二五號），本院
判決如左：
        主  文
甲○○連續意圖使他人受刑事處分，向該管公務員誣告，處有期徒刑拾月。
        事  實
一、甲○○明知其簽發如附表所示編號（六）之支票乙紙，業於民國（民國）八十四
    年二月二十二日前某日，在其位於台北縣汐止市○○路三九號住處，交付乙○○
    作為支付向乙○○購買鷹架之貨款，又其簽發如附表所示編號（一）至（五）之
    支票五紙，亦於同年月二十七日在其上址住處，交付乙○○作為購買鷹架之貨款
    ，且除如附表所示編號（六）之支票交付乙○○時己填載完備外，餘五紙支票之
    金額部分，則由甲○○囑乙○○填載，填載完成後再由甲○○加蓋其太安工程行
    及個人印章。乙○○取得上開支票後即將如附表所示編號（二）、（三）之支票
    於八十四年三月五日交付林華田，林華田、賴秀英夫妻再於八十四年五月五日交
    付黃麗錦，乙○○於八十四年四月間將如附表所示編號（一）、（六）之支票交
    付丁○○及其妻陳翠瑩，均作為支付貨款之用，乙○○另將如附表所示編號（五
    ）之支票存入其母丙○○於台北縣淡水信用合作社帳戶內，嗣經提示兌領無訛。
    詎甲○○因不欲給付其餘票款，向乙○○表示資力不足，請其先返還上開支票後
    再換票交付，乙○○即交還尚未使用如附表所示編號（四）之支票乙紙予甲○○
    ，甲○○因未能取回其餘支票，且拒絕給付，竟基於意圖使乙○○受有刑事處分
    之概括犯意，連續於八十四年六月五日、六月九日，向台灣區中小企業銀行東湖
    分行、第五信用合作社南港分社辦理如附表所示編號（一）、（二）、（三）、
    （六）等四紙支票之掛失止付手續，向警察單位誣告如附表所示編號（一）之支
    票係於八十四年三月十五日在其家中被乙○○趁其外出時竊取，如附表所示編號
    （二）、（三）、（六）等三支票係於八十四年三月間於自宅被竊，又於八十四
    年六月二十四日至台北縣警察局汐止分局誣告如附表所示編號（一）至（六）等
    支票，係乙○○於八十四年三月十五日至其位於台北縣淡水鎮○○街一六二二巷
    二十七號家中所竊取，並由乙○○在如附表所示編號（一）至（五）等五張空白
    支票上盜蓋印章，報請該管司法機關偵查乙○○之竊盜及偽造有價證券罪嫌。
二、案經台灣士林地方法院檢察署檢察官自動檢舉偵查起訴。
        理  由
一、訊據被告甲○○，矢口否認涉有上開罪嫌，辯稱：如附表所示之六紙支票，確實
    是乙○○至伊住處偷走的，被偷走時，除了編號（六）那張支票已記載完備外，
    餘均為空白票，是乙○○偷走並盜蓋伊印章後填載完成交付給別人使用，伊事後
    發現時有去找乙○○，他也有承認是他偷走的，他苦苦哀求加上伊顧及朋友情誼
    及票信，才同意當作是借票給他，伊事後打電話給他母親時，他母親也有提到乙○○要把票還伊，有錄音帶一捲可證。事後乙○○有還給伊如附表所示編號（四
    ）之一紙支票，若非乙○○所偷竊，怎會還票給伊。而伊向乙○○催討票時，他
    表示票已抽不回來，所以有補開給伊他自己的票七十五萬元，即乙○○所提出交
    易明細表左下角那四張支票，但之後乙○○所簽發的支票都陸續退票，伊才去掛
    失止付，伊因為不知道空白票可以掛失止付，所以在到期前經由銀行告知才去掛
    失，另依被告所提之對帳明細表，可見甲○○於八十四年一月十八日時尚欠伊一
    百二十萬元，伊自不可能於八十四年二月二十七日簽發如附表所示之六紙支票給
    他。至於當初林華田向伊查問票是否伊給乙○○的，伊雖然說是，但這是因為乙○○有向伊坦承盜取支票，並有補開票給伊，伊認為此事已解決，才這樣告訴林
    華田，伊並未誣告乙○○云云。經查：
（一）如附表所示之六紙支票，係被告為支付貨款始交付予被害人乙○○，並非乙○○所竊取，被害人取得支票後，分別將編號（一）、（二）、（三）、（六）
      等支票交付如附表所示之人，然被告於八十四年六月五日、九日分別對如附表
      所示編號（一）、（二）、（三）、（六）等四紙支票辦理掛失止，並向警察
      單位誣告乙○○竊取上開支票等情，業據被害人乙○○指訴甚詳，經證人陳翠
      瑩、林華田、黃麗錦於警訊中指訴甚詳，復有貨款帳冊、清貨單、貨款明細表
      、如附表所示編號（一）至（六）等支票六紙、掛失止付票據提示人資料查報
      表、票據掛失止付通知書各三紙（均影本）附卷可稽。
（二）次查，被告初均堅稱伊於八十四年三月間才發現上開六紙支票失竊（見警訊筆
      錄、本院卷第二十七頁、本院八十七年度易緝字第一六六號卷第九十七頁），
      並於票據掛失止付通知書之理由欄內記載於八十四年三月間（或記載為三月中
      旬）在自宅失竊，然其嗣後於本院調查中，為符和乙○○提出之對帳明細資料
      ，始又改稱：失竊時間應是在八十四年二月二十七日之前，因為乙○○事後坦
      承偷竊，他就開給伊四張支票，即他所提出對帳明細表左下角記載那四張支票
      ，伊簽收那四張支票的日期為八十四年二月二十七日，所以伊應該在這之前就
      已經發現失竊等語（見本院卷第三十六頁），依其所辯既然於八十四年二月二
      十七日前即知支票被竊，且乙○○於八十四年二月二十七日有補開支票給伊，
      則其對於支票失竊時間至少在八十四年二月二十七日前乙節，應知之甚詳才是
      ，豈有於辦理掛失止付或報案時，均記載失竊日期為「八十四年三月中旬」之
      理。然不論被告係於八十四年二月間或三月間知悉票據失竊，其卻遲至八十四
      年六月間才去辦理掛失止付，且係分次辦理，亦與一般票據失竊人得知票據失
      竊後，即刻且一次辦理所有遺失票據之掛失止付手續之常態有違。
（三）再查，如附表所示編號（一）、（二）、（三）、（六）之持票人林華田、丁○○於取得上開支票後即向被告照會，被告均未告知是乙○○所竊取等情，亦
      分據林華田、丁○○證述明確，證人林華田於偵查中證稱：伊認識甲○○十二
      年了，伊收到乙○○交給伊這二張票（即如附表所示編號二、三號）後，當場
      就打電話給甲○○，甲○○也當場回答說這是他交給乙○○的貨款，也就是這
      樣伊就放心收下這張票；（這張支票被掛失你有無再與甲○○聯絡？）有的，
      他又說是乙○○跟他借票，伊就說當時伊照會時為什麼不實說，甲○○說因為
      他跟乙○○是朋友，所以沒有實說等語（見八十八年度偵字第三四九五號卷第
      十九頁背面）；證人丁○○於本院調查中證稱：伊收到票時，有去向甲○○本
      人照會過，不記得他有講過什麼話，．．．甲○○以前都沒有說這二張票是乙○○偷的，直到鈞院開庭時，甲○○才告訴伊乙○○偷他的票，在支票被掛失
      止付後，甲○○才跟伊聯絡，叫伊先還他那張二十萬元的支票，讓他去註銷，
      他就可以把放在銀行的錢領回，一人分十萬元，伊就去票拿去銀行還給他等語
      ，足見上開支票若為乙○○所竊取，被告當無在持票人向其照會信用時，不僅
      未提及被竊乙事，反稱是交付貨款之用，且於支票掛失止付後持票人再度查問
      時，亦未告知是偷竊，又稱是借票，迄本案開庭時才告知是遭乙○○偷竊云云
      ，此均與一般常理有違。又證人丁○○作證如上後，聽聞被告辯稱丁○○未向
      伊照會云云時，始附和其詞改稱：伊是說去銀行照會他的戶頭，沒有照會他本
      人等語（見本院卷八十九年六月十五日訊問筆錄），自不足採信。
（四）又查，如附表所示編號（五）之支票，係經由被害人乙○○之母丙○○於台北
      縣淡水信用合作社之帳戶提示，並獲兌現之事實，除據被害人乙○○指訴及證
      人丙○○證述甚詳外，並為被告供承在卷，復有丙○○上開存摺影本一份在卷
      可參。而被告對於為何讓系爭支票兌領乙節，於乙○○所涉另件竊盜案調查中
      辯稱：是乙○○拿現金給伊軋的，因為乙○○當時叫伊不要告他等語（見八十
      七年度易緝字第一六六號卷第九十六頁背面），因為伊有跟他家人聯絡說要告
      他，所以他拿十二萬元現金給伊，伊就讓支票兌現等語（見同上卷，第一百二
      十一頁）；然其於本院調查中卻稱：是伊幫他兌現的，他並沒有拿錢給伊，伊
      因基於舊識，不想傷了和氣，他後來錢也沒有還伊，這十二萬元是伊幫他墊的
      等語；經本院再追問是否屬實時，又改稱：也有可能是他開票給伊，也許他也
      有拿錢給伊，伊不記得了等語（見本院卷第三十四頁），是其所辯已前後矛盾
      ，顯不相同，而系爭十二萬元票款究係被告墊付或被害人支付，攸關被告之債
      權，被告當無誤記之虞，然其卻前後供述不一，已頗啟人疑竇，況若系爭支票
      確為被害人乙○○所竊取，被告前去掛失止付猶有不及，豈還有自行墊付任令
      其兌現之可能？而系爭支票是存入被害人母親帳戶內，被害人自可隨時在票期
      屆至前抽回，是其亦無大費周章拿現金十二萬元給被告存入帳戶使支票兌現之
      必要。是被告所辯均與常情大相違背。
（五）卷附乙○○提出之對帳明細表，除記載如附表所示之六紙支票（記載於右下角
      ）外，並有記載八十四年一月十八日（記載於中間）、八十四年二月二十七日
      （記載於左下角）之數筆支票紀錄，由被告對於何以取得八十四年一月十八日
      、二月二十七日等支票之原因，說詞反覆不一，被告於乙○○所涉另件竊盜案
      調查中稱：乙○○偷開伊的票，而伊有欠他貨款，因為他所偷開的票金額較高
      ，所以乙○○又開給伊票，但票未兌現，所以告他，伊事後有同意他將支票抵
      貨款等語（見八十七年度緝字第一六六號卷第一二二頁），於本院調查中供稱
      ：伊在八十四年一月十八日有簽收乙○○一些支票要幫他去向別人調現，其中
      有些在八十四年二月二十七日前還沒有調到，所以就算在他偷伊的那六張支票
      當中應該還伊的一部分等語（見本院卷第三十七頁），然其於八十九年四月十
      四日之答辯狀中載稱：於八十四年一月十八日尚有一百二十萬元乙○○應給付
      被告之債權，此經雙方確認無誤，則被告當無於八十四年二月二十七日尚要簽
      發上開支票給乙○○之必要等語，後又稱：依乙○○所提之對帳單，在八十四
      年一月十八日時，他還欠伊一百二十萬元，因為他向伊朋友買材料，伊為他擔
      保，他沒有錢付給伊朋友，由伊幫他賠了五十萬元，其餘的部分乙○○是欠伊
      的等語（見本院卷第九十七頁），足見被告對於何以取得八十四年一月十八日
      、二月二十七日等支票之原因，說詞反覆不一，是其辯稱：八十四年一月十八
      日乙○○還欠伊一百二十萬元，伊自無可能於八十四年二月二十七日還交給乙○○如附表所示六紙支票云云，自不足採信。況依被告前開自承伊還欠被害人
      貨款數十萬元，則被害人當時既有數十萬元之貨款可收，當無去偷票甘冒觸犯
      刑責之風險，再來抵充貨款之必要。
（六）末查，被告雖辯稱被竊後，伊有打電話給乙○○之母丙○○談及要乙○○還票
      之事，並提出錄音帶一捲及譯文一份為證，然依該錄音帶之譯文，丙○○僅提
      及乙○○有說二十日要還票等語，其間並無人提及偷竊票據之事，有該譯文一
      份在卷可證，並經證人丙○○於本院中證述屬實（見本院八十九年九月五日訊
      問筆錄），即被告亦自承並未與丙○○談及乙○○偷竊票據之事。而乙○○確
      有將如附表所示編號（四）之支票一紙交還給被告，此為被告及乙○○二人所
      是認，而乙○○稱是被告要求先還再換票，但伊還票給被告後，被告並未依言
      換票給伊等語，是此錄音帶或譯譯文亦未能作為有利於被告之認定。
（七）綜上觀之，如附表所示之六紙支票，確為被告交付予被害人支付貨款之用，並
      非被害人竊取偽造甚明。被告所辯顯係事後卸責之詞，不足採信，本案事證明
      確，被告之犯行洵堪認定。至於本院將被告與被害人二人送至法務部調查局實
      施測謊，而測謊結果雖研判被告對於所辯事項未說謊，惟測謊之鑑驗，係就受
      測謊人對相關事項之詢答，對應其神經、呼吸、心跳等反應而判斷，其鑑驗結
      果，有時亦因受測人之生理、心理因素而受影響，該鑑驗結果固可作為審判之
      參考，但並非作為判斷之唯一依據，最高法院八十五年度台上字第五七九一號
      判決參照。本件調查結果認被告確有誣告被害人上開情事，法務部調查局之鑑
      定結果與本院調查結果不符，本院不採。
二、核被告所為，係犯刑法第一百六十九條第一項之誣告罪。被告前後多次誣告犯行
    ，時間緊接、犯罪構成要件相同，顯係基於概括犯意反覆為之，應論以連續犯一
    罪，並加重其刑。爰審酌被告與被害人原有多年生意往來，僅因不欲使被害人持
    有之支票兌現，竟意圖使被害人受有刑事處分而誣告乙○○涉有竊盜罪嫌，及有
    偽造有價證券之犯嫌，其動機、手段、目的、被害人所受訟累之損害、被告於本
    院審理中猶堅稱前詞、並無悔意等一切情狀，量處如主文所示之刑，以示懲儆。
據上論斷，應依刑事訴訟法第二百九十九條第一項前段，刑法第五十六條、第一百六
十九條第一項，判決如主文。
本案經檢察官張嘉芬到庭執行職務。
中      華      民      國      九十      年      三     月     十二    日
                              台灣士林地方法院刑事第四庭
                                  法  官  楊  迺  伶
右正本證明與原本無異。
如不服本判決應於判決送達後十日內向本院提出上訴狀。
                                  書記官  趙  彩  彤
中      華      民      國      九十      年      三     月     十四    日
附錄本案論罪科刑法條全文。
刑法第一百六十九條第一項：
意圖他人受刑事或懲戒處分，向該管公務員誣告者，處七年以下有期徒刑。
附表：
┌─┬──┬────┬──┬────┬──┬────┬───┬─────┐
│編│票號│付款銀行│發票│票面金額│發票│辦理掛失│提示人│備      註│
│號│    │        │人  │(新台幣)│日  │止付日期│      │          │
├─┼──┼────┼──┼────┼──┼────┼───┼─────┤
│一│PX  │台北區中│太安│二十萬元│年│年6.月│陳翠瑩│由乙○○於│
│  │6771│小企業銀│工程│        │6.月│9.日    │（蘇文│八十四年四│
│  │661 │行東湖分│行陳│        │日│        │卿之妻│月間交付陳│
│  │    │行      │金興│        │    │        │）    │翠瑩      │
├─┼──┼────┼──┼────┼──┼────┼───┼─────┤
│二│PX  │同右    │同右│二十萬元│同右│同右    │黃麗錦│由乙○○於│
│  │6771│        │    │        │    │        │      │八十四年三│
│  │662 │        │    │        │    │        │      │月五日交付│
│  │    │        │    │        │    │        │      │林華田，再│
│  │    │        │    │        │    │        │      │由林華田、│
│  │    │        │    │        │    │        │      │賴秀英夫妻│
│  │    │        │    │        │    │        │      │於八十四年│
│  │    │        │    │        │    │        │      │五月五日交│
│  │    │        │    │        │    │        │      │付黃麗錦  │
├─┼──┼────┼──┼────┼──┼────┼───┼─────┤
│三│PX  │同右    │同右│十五萬元│年│年6.月│同右  │同右      │
│  │6771│        │    │        │6.月│5.日    │      │          │
│  │663 │        │    │        │5.日│    │      │          │
├─┼──┼────┼──┼────┼──┼────┼───┼─────┤
│四│PX  │同右    │同右│十五萬元│年│未辦理掛│無    │由甲○○取│
│  │6771│        │    │        │6.月│失止付  │      │回        │
│  │664 │        │    │        │日│        │      │          │
├─┼──┼────┼──┼────┼──┼────┼───┼─────┤
│五│PX  │同右    │同右│十二萬元│年│同右    │丙○○│由乙○○之│
│  │6771│        │    │        │3.月│        │      │母丙○○提│
│  │665 │        │    │        │日│        │      │示兌領    │
├─┼──┼────┼──┼────┼──┼────┼───┼─────┤
│六│NF  │第五信用│陳  │五十萬元│年│年6.月│蔡文卿│由乙○○於│
│  │0043│合作社南│金  │        │6.月│9.日    │      │八十四年四│
│  │877 │港分社  │興  │        │日│        │      │月間交付蘇│
│  │    │        │    │        │    │        │      │文卿      │
└─┴──┴────┴──┴────┴──┴────┴───┴─────┘


司法院資訊處製作；財團法人民間司法改革基金會備份。
